【裁判字號】    99,消債抗,69
【裁判日期】    990330
【裁判案由】    聲請更生程序
【裁判全文】
臺灣高雄地方法院民事裁定            99年度消債抗字第69號
抗  告  人  甲○○
上列抗告人因聲請更生程序事件，對於中華民國99年2 月26日本
院99年度消債更字第50號裁定提起抗告，本院裁定如下：
    主    文
抗告駁回。
抗告程序費用新臺幣壹仟元由抗告人負擔。
    理    由
一、本件抗告意旨略以：原裁定未審酌伊於民國95年間與銀行訂
    定之還款方案，每月清償金額為新臺幣（下同）18,470元，
    較之抗告人每月平均薪資僅約20,000元是否過高、抗告人得
    否維持最低生活所需等情，而逕認抗告人每月薪資扣除必要
    支出後尚有結餘得以清償，認定有失偏頗；且僅從形式上認
    定抗告人離法定退休年齡尚有25年，並謂抗告人所欠債務1,
    434,616 元，以每月結餘8,565 元計算，得清償完畢之時程
    約14年，而遽認抗告人欲全部清償債務非無可能，顯有率斷
    。因認原裁定之認定顯有調查未完備之虞，其逕予駁回抗告
    人更生之聲請，顯有違誤。為此，爰依法提起本件抗告，請
    求廢棄原裁定，並准予裁定開始更生程序等語。
二、按「為使負債務之消費者得依本條例所定程序清理其債務，
    以調整其與債權人及其他利害關係人之權利義務關係，保障
    債權人之公平受償，謀求消費者經濟生活之更生及社會經濟
    之健全發展，特制定本條例」；「債務人不能清償債務或有
    不能清償之虞者，得依本條例所定更生或清算程序，清理其
    債務」；「債務人對於金融機構因消費借貸、自用住宅借款
    、信用卡或現金卡契約而負債務，在聲請更生或清算前，應
    提出債權人清冊，以書面向最大債權金融機構請求協商債務
    清償方案，並表明共同協商之意旨。」；消費者債務清理條
    例第1 條、第3 條、第151 條第1 項分別定有明文。消費者
    債務清理條例立法本意乃為助陷於經濟上困境之消費者跳脫
    惡性循環之債務窘境，並避免衍生嚴重之社會問題及維持安
    定之社會經濟秩序，故提供有更生或清算之程序二種手段供
    債務人重整其債務，妥適調整其與各相關債權人等間之權利
    義務關係，以謀求消費者經濟生活之更生機會，從而健全社
    會經濟發展。然私法上之債之關係，立基於當事人間之信賴
    關係，為今社會經濟發展所繫，故當事人循法追求己利之際
    ，亦應慮及對造權益，並需考量該債之關係在社會上之輕重
    ，且基於誠實及信用之原則，行使其債權及履行其債務，故
    債務人之消費者欲以上開條例調整債務關係時，自應以誠信
    原則為準繩，故法院僅得於聲請人實有不能清償債務或有不
    能清償之虞時，且在債權人與債務人於真切協商未果之後，
    始得居中介入兩造間為解決債務關係之仲裁，以免有心之人
    藉此條例而恣意圖謀脫免債務，嚴重破壞經濟流通，陷社會
    於道德危險之動盪，使融資之人因信用緊縮而無法貸得款項
    ，徒增社會經濟動亂。
三、經查，抗告人主張其目前每月平均薪資收入約20,000元，扣
    除其每月必要支出生活費等7,000 元、交通費435 元及女兒
    扶養費4,000 元，總計共11,435元後，每月尚餘8,565 元可
    資運用。縱可認其毀諾乃因每月結餘不足前開協議之每月清
    償額，屬有不可歸責之原因而得向本院聲請更生，仍應符合
    有不能清償債務或有不能清償之虞之更生條件，始得准予更
    生。原裁定以抗告人所負債務總額為1,434,616 元，其得清
    償完畢之時程約14年（計算式：1,434,616 元÷8,565 元÷
    12＝13.958），以聲請人乃58年3 月1 日生，現年41歲之年
    齡，距離法定退休年齡尚有24年，且於逐次清償本金後，借
    款利息亦可隨之降低並進而增加本金清償數額，基此以抗告
    人之全部債務清償完畢非無可能為由，駁回其更生之聲請，
    於法並無不合。至抗告意旨雖謂伊前與銀行達成無擔保協商
    ，協議自95年8 月起、分120 期、年利率6.88％，按月繳納
    18,470元方式還款，然以抗告人每月收入僅約20,000元，抗
    告人已無能力維持最低生活所需，原裁定之認定有失偏頗云
    云。惟按，更生之聲請應本其為一最後手段性之立法意旨，
    僅於其不能清償債務或有不能清償之虞而陷於經濟上之困境
    時始准許，以避免惡意圖謀減免債務之情形發生；況衡諸金
    融機構已就曾經參加95年度債務協商毀諾之客戶提供「個別
    一致性協商方案」，得經由與個別債權銀行協商程序重新評
    估債務人之資力、債信及還款計劃，以謀求適當履約方式，
    故抗告人縱已毀諾，仍得循此途徑解決債務問題，以求合理
    之還款方式。據此，本院實難認定抗告人有無法清償或不能
    清償之虞，故抗告人之更生聲請，洵難認可，是原裁定駁回
    抗告人之聲請，旬屬有理。
四、綜上所述，抗告人既無不能清償債務或有不能清償之虞之情
    事，依上開說明及規定，其聲請之更生已有要件不備。從而
    ，原裁定駁回抗告人之更生聲請為有理由，抗告人對原裁定
    提起抗告非為有理，自應予以駁回。
五、據上論結，本件抗告為無理由，依消費者債務清理條例第15
    條，民事訴訟法第495 條之1 第1 項、第449 條第1 項、第
    95條、第78條，裁定如主文。
中    華    民    國    99    年    3     月    30    日
              民事第一庭      審判長法  官  黃國川
                                    法  官  張茹棻
                                    法  官  林岳葳
上為正本係照原本作成。
本裁定不得抗告。
中    華    民    國    99    年    3     月    30    日
                                    書記官  簡文清

司法院資訊處製作；財團法人民間司法改革基金會備份。
